臺灣新竹地方法院刑事判決
110年度醫訴字第2號
公  訴  人  臺灣新竹地方檢察署檢察官
被      告  鄭榕鳳


選任辯護人  高逸文律師
上列被告因業務過失致死案件，經檢察官提起公訴（110年度醫
偵字第6號），嗣被告於本院審理程序時自白犯罪，經告以簡式
審判程序之旨，並聽取檢察官、被告及辯護人之意見後，經本院
合議庭裁定改由受命法官獨任行簡式審判程序審理，並判決如下
：
    主  文
鄭榕鳳犯過失致人於死罪，處有期徒刑伍月，如易科罰金，以新
臺幣壹仟元折算壹日。緩刑貳年。
    事  實
一、鄭榕鳳於民國108年1月間任職大安醫院（址設新竹縣○○市○○
    街000巷0號）擔任護理師，於108年1月25日晚間8時至翌日
    上午8時許上班時，負責照護成新通及其他病患。明知成新
    通自108年1月15日起使用鼻胃管，為避免因意識不清或躁動
    不安，而自行拔除重要醫療管路，已自108年1月16日起由主
    治醫師謝煒銘醫囑給予雙手保護性約束；另成新通因需進行
    血液透析，已於108年1月23日上午11時由李重慶醫師施作右
    側股靜脈雙腔導管植入術，並於同日、翌（24）日分別進行
    血液透析；且成新通於108年1月25日晚間8時10分許已由外
    籍照服員ARIS WIJAYANTI（下稱安蒂）重新以棉布手腕式約
    束帶執行約束雙手，雙腳間夾枕頭並往左側臥，避免病人非
    預期性自行拔除醫療管路，應注意至少每2小時移除手套活
    動手指，間隔30分鐘探視病人，評估病人的生理需求、呼吸
    型態與次數、肢體末稍循環情形及約束原因是否持續存在等
    （下稱大安醫院護理技術標準作業保護約束法步驟要點），
    且病人熟睡時，需隨時檢查雙腔導管是否有滑脫現象，而當
    時並無不能注意之情形，竟疏於注意，僅於108年1月25日晚
    間8時16分探視評估成新通身體狀況並記錄後，未依上開大
    安醫院護理技術標準作業保護約束法步驟要點執行探視評估
    成新通之身體狀況並隨時檢查雙腔導管是否有滑脫現象。至
    遲於同日晚間10時50分許，成新通之雙腔導管已脫落導致出
    血，血液已滴落至病床床尾正下方地面。迄於同日晚間11時
    16分許，安蒂至成新通病床前，發現病床床尾正下方地面有
    大量血跡，緊急通知鄭榕鳳，鄭榕鳳到病床前掀開成新通所
    蓋棉被，始發現成新通雙手棉布手腕式約束帶鬆脫，縫於右
    鼠膝部之雙腔導管脫落，其右手置於右鼠膝部處，並呈平躺
    姿勢，病床上有大量血跡，隨即通知值班醫師李重慶（另由
    臺灣新竹地方檢察署檢察官為不起訴處分）前來急救，惟成
    新通仍於同日晚間11時50分許因右側腹股溝針孔處大量出血
    導致低血容性休克致死。
二、案經成新通之子成忠榮訴由臺灣新竹地方檢察署檢察官偵查
    起訴。
    理  由
一、上揭犯罪事實，業據被告鄭榕鳳於本院審理程序及簡式審判
    程序中坦承認罪（見本院卷第206至207頁、第218至219頁）
    ，核與證人安蒂（ARIS WIJAYANTI）於警詢及偵查中之證述
    、證人即告訴人成忠榮、證人即告訴代理人成樹芳警詢、偵
    查中之指述內容大致相符（見108年度相字第84號卷【下稱8
    4號相卷】卷一第4至8頁、第9至14頁、第15至16頁、第55至
    58頁、第64至67頁、第131至132頁、卷二第162至163頁，10
    9年度醫他字第4號卷【下稱4號醫他卷】第15至17頁、第21
    至26頁），並有大安醫院乙種診斷證明書1份、大安醫院護
    理紀錄1份、病房監視錄影紀錄及擷圖1份、臺灣新竹地方檢
    察署108年1月27日勘驗筆錄1份、大安醫院急診病歷、護理
    紀錄等病歷資料1份、108年1月31日解剖筆錄1份、告訴人提
    出之雙腔導管照顧須知等醫院網路列印資料1份、法務部法
    醫研究所108年5月8日法醫理字第10800006260號函所附解剖
    報告書暨鑑定報告書1份、衛生福利部醫事審議委員會鑑定
    書（編號：0000000）1份、臺灣新竹地方檢察署相驗屍體證
    明書1份、大安醫院護理技術標準作業保護約束法步驟要點1
    份、臺灣新竹地方檢察署110年7月16日勘驗筆錄1份、蒐證
    照片26張、大安醫院108年3月8日（五）安管字第108000002
    5號函1份、大安醫院108年11月27日（三）安管字第1080000
    149號函暨其所附病歷影本1份等件附卷可佐（見84號相卷卷
    一第25頁、第26至30頁、第31至37頁、第38至50頁、第54頁
    、第71至127頁、第130頁、卷二第7至41頁、第122頁、第14
    1至147頁、第180至228頁，4號醫他卷第10至12頁、第18頁
    、第29至30頁，110年度醫偵字第6號卷【下稱6號醫偵卷】
    第9至24頁），足認被告於上揭具任意性之自白與事實相符
    ，是本案事證明確，被告犯行堪以認定，應依法論科。
二、論罪科刑：
（一）按行為後法律有變更者，適用行為時之法律，但行為後之
      法律有利於行為人者，適用最有利於行為人之法律，刑法
      第2條第1項定有明文。查被告行為後，刑法第276條第2項
      業務過失致人於死罪已經修正，於108年5月31日生效，修
      正前規定：「從事業務之人，因業務上之過失，犯前項之
      罪者，處5年以下有期徒刑或拘役，得併科3千元以下罰金
      。」，修正後則刪除該項，即刪除以「業務」作為該罪名
      之構成要件，回歸該條第1項適用，而修正後之第276條規
      定：「因過失致人於死者，處5年以下有期徒刑或拘役或5
      0萬元以下罰金」。而依刑法第33條、第35條第3項之主刑
      種類、主刑輕重標準之相關規定，修正前刑法第276條第2
      項之規定，並無主刑得選科罰金刑之種類，且於主刑種類
      為有期徒刑、拘役外，亦得併科罰金刑，相較於修正後刑
      法第276條規定，尚有選科罰金刑之主刑種類，是經比較
      新舊法結果，修正後之規定較有利於被告，是被告犯行，
      應適用最有利於被告之修正後即現行刑法第276條規定處
      斷。是核被告所為，係犯刑法第276條之過失致人於死罪
      。公訴意旨認被告係犯修正前刑法第276條第2項之業務過
      失致死罪，容有未洽，附此敘明。
（二）爰以行為人之責任為基礎，審酌被告身為護理師，竟疏未
      注意上揭注意義務而致被害人成新通身亡，對被害人家屬
      即告訴人、告訴代理人造成無可回復之損害，犯罪所生之
      危害非輕，應予非難，惟念及被告犯後終能坦承犯行，態
      度尚可，且已與告訴人達成調解，賠償犯罪所生損害，告
      訴代理人成樹芳並表示願意原諒被告，此有本院111年度
      附民移調字第20號調解筆錄、本院公務電話紀錄各1份在
      卷可參（見本院卷第113至114、第151頁），考量其犯罪
      之動機、目的、手段、所生危害，兼衡被告自陳大學畢業
      之教育智識程度、目前從事護理師之工作、月薪約新臺幣
      （下同）4萬元、未婚無子女，與母親同住，經濟狀況持
      平，有信用卡債之家庭生活經濟狀況（見本院卷第219頁
      ）等一切情狀，量處如主文所示之刑，並諭知易科罰金之
      折算標準，以資懲儆。
（三）末查被告未曾因故意犯罪受有期徒刑以上刑之宣告，有臺
      灣高等法院被告前案紀錄表在卷可稽，其等因一時失慮，
      致罹刑典，犯後已坦承犯行，深具悔意，並與告訴人達成
      調解且取得告訴人之原諒，業如前述，是本院綜合上開情
      節，認被告經此偵、審教訓，當知所警惕而無再犯之虞，
      本院認所宣告之刑以暫不執行為適當，爰依刑法第74條第
      1項第1款之規定，諭知宣告緩刑2年，以啟自新。
據上論斷，應依刑事訴訟法第273條之1第1項、第299條第1項前
段，判決如主文。
本案經檢察官侯少卿偵查起訴，經檢察官葉益發、邱宇謙到庭執
行公訴。
中　　華　　民　　國　　111 　年　　11　　月　　18　　日
                  刑事第七庭      法　官      王榮賓
以上正本證明與原本無異。
如不服本判決應於收受送達後20日內向本院提出上訴書狀，並應
敘述具體理由；其未敘述上訴理由者，應於上訴期間屆滿後20日
內向本院補提理由書（均須按他造當事人之人數附繕本）「切勿
逕送上級法院」。告訴人或被害人如對於本判決不服者，應具備
理由請求檢察官上訴，其上訴期間之計算係以檢察官收受判決正
本之日期為準。
中　　華　　民　　國　　111 　年　　11　　月　　18　　日
                                  書記官      蘇鈺婷
附錄本案論罪科刑法條全文：
刑法第276條
因過失致人於死者，處5年以下有期徒刑、拘役或50萬元以下罰
金。